臺灣臺中地方法院刑事判決　　　　　　　　　　　　九十一年度易字第二０三八號
　　公　訴　人　臺灣臺中地方法院檢察署檢察官
　　被　　　告　甲○○
右列被告因妨害公務等案件，經檢察官提起公訴（九十一年度偵字第一四二一一號）
，本院判決如左：
    主  文
甲○○服用酒類，不能安全駕駛動力交通工具而駕駛，處拘役參拾日，如易科罰金，
以參佰元折算壹日。又於公務員依法執行職務時，當場侮辱，處拘役貳拾日，如易科
罰金，以參佰元折算壹日。又對於公務員依法執行職務時，施強暴，處拘役肆拾日，
如易科罰金，以參佰元折算壹日。應執行拘役陸拾日，如易科罰金，以參佰元折算壹
日。
    事  實
一、甲○○明知飲酒後吐氣所含酒精成分超過每公升○‧二五毫克以上者，或因神智
    不清，反應遲鈍，不得駕車，而於民國九十一年七月二十日上午四時許至八時許
    ，在台中市某酒店因飲用高梁酒與啤酒等酒類，於其酒後已達不能安全駕駛動力
    交通工具之程度，竟仍駕駛動力交通工具即車牌號碼為ＷＧＬ─七七一號輕機車
    （起訴書誤載為自用小客車），於同日八時二十五分許，行經台中市○區○○路
    與民權路口，因其所騎乘之前開機車於紅燈時越線停車（起訴書誤載為違規闖紅
    燈），而為於前開地點執行交通疏導勤務之警員乙○○攔檢盤查後發現其有酒意
    ，遂對其施以呼氣測試酒精濃度，而測得其酒精濃度為每公升為○‧六六毫克。
    詎其於公務員乙○○填寫告發單並請替代役役男盧政雄取下前開輕機車車牌而依
    法執行職務時，竟心生不滿，而基於妨害公務之犯意，突以持鑰匙之手毆打乙○
    ○，致乙○○受有指甲斷裂ˋ右額頭紅腫ˋ手指受傷之傷害（傷害部分未據告訴
    ），並隨即搶走乙○○所填寫之告發單簿冊，再將載有甲○○年籍資料、前開輕
    機車車籍資料之封面撕下後，隨即將前開告發單簿冊丟棄於地面（未致令不堪用
    ），而對依法執行職務之乙○○施以強暴。其復另行起意，當場出口以「雞巴、
    幹你娘」等穢語辱罵依法執行職務之乙○○（公然侮辱部分未據告訴）。
二、案經台中市警察局移請臺灣臺中地方法院檢察署檢察官偵查起訴。
    理  由
一、前揭事實業據被告甲○○於警訊時、偵查中及本院審理時坦承不諱，並經證人乙
    ○○於本院訊問時結證屬實，復有台中市警察局舉發違反道路交通管理事件通知
    單、酒精測定值、測試觀察紀錄表、職務報告書、相片、驗傷診斷書、報告、車
    籍作業系統－查詢認可資料等在卷可稽。本件事證明確，被告犯行洵堪認定。
二、按酒精使用後對身體之影響除自主神經系統亢奮與認知功能之暫時性缺損外，與
    駕駛能力有關者乃（１）對移動景物的追蹤能力，（２）經強光照射後恢復視力
    ，（３）監視四周之注意力，而上述三種能力在夜間駕車時尤其重要，常人飲酒
    後因無可自覺之生理反應，致腦部功能已缺損而不自知仍照常開車，雖每人飲酒
    後之自覺生理反應不一，然同種族間之酒精清除率則相近，故一般而言，飲用同
    量酒精後其對每人身體影響應類似；而酒精濃度與交通事故肇事率之關係，乃當
    呼氣酒精濃度達０．五五ｍｇ／Ｌ時，其肇事率為常人之十倍。因此，世界各國
    皆立法明文規定，禁止人民於酒後駕駛汽車或大眾運輸工具，並加重對酒後駕車
    者之罰責，其主要目的在於減少交通事故傷害，同時保障社會大眾安全（臺大醫
    學院法醫學科吳木榮醫師撰：酒精與交通事故傷害的法醫學觀點及臺北醫學院附
設醫院精神科主任蔡尚穎撰：酒精對人體生理與行為之影響參照）。次按法務部
    於八十八年五月十日邀集司法院刑事廳、交通部、行政院衛生署、臺灣高等法院
    檢察署、內政部警政署及中央警察大學等相關單位開會，研商訂定刑法第一百八
    十五條之三服用毒品、麻醉藥品、酒類或其他相類之物，不能安全駕駛交通工具
    之認定標準，經該會決議係以飲酒後呼氣酒精濃度達每公升０．五五毫克，即認
    為已達不能安全駕駛之標準。則被告飲酒後呼氣酒精濃度值達每公升○‧五五毫
    克以上，即足認定係刑法第一百八十五條之三所規定「不能安全駕駛」之證據，
    殆無疑義。另按刑法第一百八十五條之三所稱之「動力交通工具」，係指裝有機
    械動力設備，亦即非由人力，而以電力、汽油、瓦斯及其他一切能源發生動力之
    交通工具；則被告所駕駛之前開輕機車堪認係該條所稱之動力交通工具。
三、再按刑法第一百三十五條第一項所稱之「依法執行職務時」，係指自執行職務開
    始著手時起，至執行職務完畢時止；所稱「強暴」，並不限於對公務員身體直接
    實施暴力，凡以公務員為目標，而對物或他人實施暴力因而積極妨害公務員執行
    職務者，仍不失為本罪之強暴行為；所稱「脅迫」，係指以侵害生命、身體、自
    由、名譽、財產不法之意，通知他人足使其生恐怖不安之心。則被告於公務員乙
    ○○執行職務尚未完畢時，毆打乙○○，並隨即搶走乙○○所填寫之告發單簿冊
    等行為，核與刑法第一百三十五條第一項對於公務員依法執行職務時施強暴罪構
    成要件該當。復按被告於公務員乙○○執行職務尚未完畢時，當場出口以「雞巴
    、幹你娘」等穢語辱罵乙○○，亦核與刑法第一百四十條第一項之對於公務員依
    法執行職務時當場侮辱罪構成要件該當。
四、核被告所為，係犯刑法第一百八十五條之三公共危險罪、刑法第一百三十五條第
    一項之對於公務員依法執行職務時施強暴罪、刑法第一百四十條第一項之對於公
    務員依法執行職務時當場侮辱罪。查被告搶走乙○○所填寫告發單簿冊之行為，
    雖同時觸犯刑法第三百零四條之以強暴妨害人行使權利罪，但刑法第一百三十五
    條第一項之對於公務員依法執行職務時施強暴罪當然含有使人行無義務之事或妨
    害人行使權利之性質於內，應僅論以對於公務員依法執行職務時施強暴罪（王振
    興著刑法分則實用增修本第三冊第二四五頁參照）。再查被告先後毆打乙○○，
    及搶走乙○○所填寫之告發單簿冊等行為，係於同時、地實施，而侵害同一法益
    ，依一般社會健全觀念，在時間差距上，難以強行分開，在刑法評價上，以視為
    數個舉動之接續施行，合為包括之一行為予以評價，較為合理，應論以接續犯之
    包括一罪。至被告所犯公共危險、對於公務員依法執行職務時施強暴、對於公務
    員依法執行職務時當場侮辱三罪間，犯意各別，犯罪構成要件互殊，應予分論併
    罰。又查刑事訴訟法條雖明定法院不得就未經起訴之行為審判，但其事實如已為
    起訴書狀所敘明，則起訴法條縱有疏漏，法院亦得就起訴之行為，變更起訴法條
    而為判決（最高法院二十三年度上字第一九六九號判例參照）；則公訴人起訴事
    實雖已敘及被告搶走乙○○所填寫之告發單簿冊及被告當場出口以「雞巴、幹你
    娘」等穢語辱罵乙○○之犯行，但起訴法條則有疏漏，依前開說明，自應依刑事
    訴訟法第三百條之規定變更起訴法條而為判決。爰審酌被告犯罪之動機、目的、
    手段及其酒後駕車且於警員執行職務時當場辱罵及施以強暴行為，對國家公權力
    執行等所生危害與其犯後坦承犯行之態度等一切情狀，就其所犯前開三罪分別量
    處如主文所示之刑，且均諭知易科罰金之折算標準，並定其應執行之刑及諭知易
    科罰金之折算標準，以資懲儆。
五、公訴意旨另略以：被告於前開時、地，基於妨害公務之犯意，突以持鑰匙之手毆
    打執行職務之公務員乙○○，並隨即搶走乙○○所填寫之告發單，而對依法執行
    職務之乙○○施以脅迫，因認被告涉犯刑法第一百三十五條第一項之對於公務員
    依法執行職務時施脅迫罪云云。
（一）按不能證明被告犯罪或其行為不罰者，應諭知無罪之判決，刑事訴訟法第三百
      零一條第一項定有明文。再按犯罪事實應依證據認定之，無證據不得推定其犯
      罪事實，刑事訴訟第一百五十四條亦有規定。且告訴人之告訴，係以使被告受
      刑事訴追為目的，是其陳述是否與事實相符，仍應調查其他證據以資審認；而
      認定不利於被告之事實，須依積極證據，苟積極證據不足為不利於被告事實之
      認定時，即應為有利於被告之認定，更不必有何有利之證據，此有最高法院五
      十二年度台上字第一三００號、三十年度上字第八一六號判例可資參照。
（二）訊據被告雖對前揭事實雖坦承不諱。然刑事訴訟法第一百五十六條第二項規定
      ，被告雖經自白，仍應調查其他必要之證據，以察其是否與事實相符。立法目
      的乃欲以補強證據擔保自白之真實性；亦即以補強證據之存在，藉之限制自白
      在證據上之價值。而所謂補強證據，則指除該自白本身外，其他足資以證明自
      白之犯罪事實確具有相當程度真實性之證據而言；雖其所補強者，非以事實之
      全部為必要，但亦須因補強證據與自白之相互利用，而足使犯罪事實獲得確信
      者，始足當之（最高法院七十四年度台覆字第一０號判例參照）。再按刑法第
      一百三十五條第一項所稱之「強暴」、「脅迫」，均業如前述；而被告於公務
      員乙○○執行職務尚未完畢時，毆打乙○○，並隨即搶走乙○○所填寫之告發
      單簿冊等行為，係施「強暴」而非「脅迫」，則被告並無「脅迫」之行為，應
      可認定。
（三）此外，復查無其他積極證據足資證明被告有何公訴人所指之前開犯行，不能證
      明被告犯罪，本應諭知被告無罪之判決。惟檢察官認此部分與前開對於公務員
      依法執行職務時施強暴之有罪部分有單純一罪之關係，爰不另為無罪之諭知。
六、據上論斷，應依刑事訴訟法第二百九十九條第一項前段、第三百條，刑法第一百
    八十五條之三、第一百三十五條第一項、第一百四十條第一項、第四十一條第一
    項前段、第五十一條第六款，罰金罰鍰提高標準條例第一條前段、第二條，判決
    如主文。
中      華      民      國      九十一    年      十      月      四    日
                                臺灣臺中地方法院刑事第七庭
                                        法  官  陳  卿  和
右正本證明與原本無異。
如不服本判決，應於判決送達後十日內向本院提出上訴狀，上訴於臺灣高等法院臺中
分院( 須附繕本 )。
                                        書記官
中      華      民      國      九十一    年      十      月      四    日
【附錄本案論罪科刑法條全文】
刑法第一百三十五條第一項：
對於公務員依法執行職務時，施強暴脅迫者，處三年以下有期徒刑、拘役或三百元以
下罰金。
刑法第一百四十條第一項：
 於公務員依法執行職務時，當場侮辱，或對於其依法執行之職務公然侮辱者，處六
月以下有期徒刑、拘役或一百元以下罰金。
刑法第一百八十五條之三：
服用毒品、麻醉藥品、酒類或其他相類之物，不能安全駕駛動力交通工具而駕駛者，
處一年以下有期徒刑、拘役或三萬元以下罰金。
